【裁判字號】    92,交抗,432
【裁判日期】    920626
【裁判案由】    聲明異議
【裁判全文】
臺灣高等法院臺中分院刑事裁定                  九十二年度交抗字第四三二號
    抗告人即
    受處分人    甲○○○貨運股份有限公司
    法定代理人    乙○○
右抗告人因違反道路交通管理處罰條例案件，不服臺灣南投地方法院中華民國九十二
年五月六日裁定（九十二年度交聲字第五十九號），提起抗告，本院裁定如左：
      主  文
抗告駁回。
      理  由
一、抗告意旨略以：「（一）抗告人即受處分人甲○○○貨運股份有限公司所有車牌
    號碼９８５－ＧＫ營業曳引車、半拖車ＤＣ－７２於民國九十二年二月二十二日
    十八時四十分行駛於臺１６線１６‧５Ｋ，因司機駕照吊扣期間違規駕車被林員
    警查獲，即認定公司被處以連帶受處分致裁決處新台幣陸萬元罰款及吊扣牌照三
    個月。（二）南投地方法院依舉發，就認定受處分人所述理由不足採信，讓人不
    服。本公司僱用司機谷（抗告狀誤為『古』字）金化初到職，公司用電話查詢該
    司機駕照狀況才得以聘用。公司約一個月會到監站罰款部門查詢司機狀況，只是
    很遺憾當時法令並未告知須列印做為將來法庭之用，以致並未麻煩罰款小姐列印
    查詢日期，造成今日無法提出有力證據。該司機事後隱瞞駕照吊扣之事，對司機
    之有無駕照駕車，公司以相當注意及盡管理之責，仍發生違規情事，實非公司所
    能掌控。僅請鈞院能體恤小市民的無奈（抗告狀誤為『耐』字）與心聲，准予免
    罰結案。」云云，請求將原裁定撤銷，更為適當合法之裁定。
二、原審法院裁定意旨略以：「一、按『汽車駕駛人駕駛聯結車、大客車、大貨車，
    有下列情形之一者，汽車所有人及駕駛人各處新臺幣四萬元以上八萬元以下罰鍰
    ，並當場禁止該汽車駕駛人繼續駕駛及扣留其車輛牌照：‧‧‧七、駕駛執照吊
    扣期間駕車者。』，道路交通管理處罰條例第二十一條之一第一項第七款定有明
    文。又依違反道路交通管理事件統一裁罰標準表規定，違反道路交通管理處罰條
    例第二十一條之一第一項第一款者，汽車所有人及駕駛人各處罰鍰新臺幣六萬元
    整，汽車所有人並吊扣牌照三個月。二、原處分機關以：受處分人即異議人甲○
    ○○貨運股份有限公司，在駕駛人谷金化吊扣駕駛執照期間，仍將其所有車牌號
    碼９８５─ＧＫ號營業貨運曳引車交予谷金化駕駛，嗣於九十二年二月二十二日
    十八時四十許，在南投縣台十六線十六‧五公里處為警查獲，因依道路交通管理
    處罰條例第二十一條之一第一項第七款之規定，處以新台幣（下同）六萬元之罰
    鍰併吊扣牌照三個月。三、本件異議人異議意旨略以：駛駛人谷金化初到公司任
    職時，即已查證其有大貨車之駕駛執照，至谷金化遭吊扣駕駛執照，則非伊公司
    所能掌控，為此聲明異議，請求將原處分撤銷等語。四、經查：本件異議人僱用
    之司機谷金化，於駕駛吊扣期間仍駕駛異議人所有之車號９８５─ＧＫ號營業貨
    運曳引車，於九十二年二月二十二日十八時四分許，在南投縣台十六線十六‧五
    公里處，為警查獲之事實，此為異議人所不否認，並有汽車駕照基本資料表、舉
    發違反道路交通管理事件通知單各一紙在卷足憑。異議人辯稱：已善盡汽車所有
    人之注意義務云云，並提出谷金化之切結書一件為證。惟按道路交通管理處罰條
    例第二十一條之一第四項於九十一年七月三日修訂固增加『汽車所有人如已善盡
    查證駕駛人駕駛執照資格之注意，或縱加以相當注意而仍不免發生違規者，汽車
    所有人不受本條例之處罰』之規定，並於九十一年九月一日施行。然查本件異議
    人提出之切結書係駕駛人谷金化於九十一年十一月一日所出具，距本件遭舉發之
    時間，已事隔數月，且異議人既以交通運輸為業，平時即應留意相關監理單位關
    於所僱司機資格之裁處，且所僱司機隱瞞遭裁處事實之行為乃屬公司內部管理不
    當之責；且本件駕駛人谷金化違規駕駛遭舉發時，距其駕駛執照遭吊扣之九十二
    年二月十四日亦已達一星期以上，異議人竟未發現駕駛人谷金化之駕駛執照已遭
    吊扣，是本件異議人自有疏咎，故異議人據此要求免罰，並無理由。從而，原處
    分機關據以援引上開規定，裁處受處分人罰鍰新台幣六萬元，並吊扣牌照三個月
    ，並無不當。本件異議為無理由，應予駁回。」等語，經核並無違誤，應予維持
    。
三、經查：本件司機谷金化駕駛執照吊扣期間為九十二年二月十四日至九十二年三月
    十三日，而司機谷金化違規時間為九十二年二月二十二日十八時四十分、違規地
    點為臺十六線十六‧五公里處、違規事實為汽車所有人甲○○○貨運股份有限公
    司允許汽車駕駛人谷金化於駕駛執照吊扣期間駕駛車輛行駛公路，係違反道路交
    通管理處罰條例第二十一條之一第一項第七款之規定，而按道路交通管理處罰條
    例第二十一條之一第一項第七款規定：「汽車駕駛人駕駛聯結車、大客車、大貨
    車，有下列情形之一者，汽車所有人及駛人各處新臺幣四萬元以上八萬元以下罰
    鍰，並當場禁止該汽車駕駛人繼續駕駛及扣留其車輛牌照：‧‧‧七、駕駛執照
    吊扣期間駕車者。」，雖同條第四項規定：「汽車所有人如已善盡查證駕駛人駕
    駛執照資格之注意，或縱加以相當之注意而仍不免發生違規者，汽車所有人不受
    本條之處罰。」，惟本案之汽車駕駛人谷金化於九十二年二月十四日至同年三月
    十三日汽車駕駛執照吊扣期間，仍繼續駕駛車牌號碼９８５－ＧＫ號營業貨運曳
    引車於公路上，依道路交通管理處罰條例第二十一條之一第一項第七款，得對汽
    車所有人甲○○○貨運股份有限公司處以新台幣六萬元之罰鍰；雖依同條第四項
    規定，汽車所有人甲○○○貨運有限公司如已對於駕駛人谷金化駕駛執照資格之
    查證善盡注意義務，或縱然已盡相當之注意義務仍不免發生違規者，得免除汽車
    所有人日新貨運股份有限公司之處罰。而抗告人抗告意旨亦以：「其於谷金化到
    職之初即已查證其駕駛執照使用狀況、公司每月均到監理站查詢駕駛人違規狀況
    、谷金化隱瞞駕照吊扣之事」為由，並提出谷金化於九十一年十一月一日簽立之
    切結書為證；然如前所述谷金化係於九十二年二月十四日遭吊扣，而發生本件違
    規事實之時間為九十二年二月二十二日，業已逾一週，縱僱用時駕駛谷金化有刻
    意隱瞞之情事，依現今通訊科技應可輕易查出谷金化的駕駛執照資格狀況，況本
    件並無何抗告人向監理單位查詢之資料可資佐證，是本件並無積極證據足資證明
    抗告人已善盡查證駕駛人駕駛執照資格之注意，且無積極證據足資證明告人業已
    加以相當之注意，從而本件抗告人之抗告為無理由，應予駁回。
四、據上論斷，應依刑事訴訟法第四百十二條，裁定如主文。
中      華      民      國      九十二   年       六      月    二十六  日
                                  臺灣高等法院臺中分院刑事第三庭
                                        審判長法  官  陳  朱  貴
                                              法  官  劉  連  星
                                              法  官  胡  忠  文
右正本證明與原本無異。
不得再抗告。
                                              書記官  許  美  惠
中      華      民      國      九十二   年       六      月    二十六  日
              Ｉ


司法院資訊處製作；財團法人民間司法改革基金會備份。
